【裁判字號】    96,簡上,822
【裁判日期】    970430
【裁判案由】    妨害名譽
【裁判全文】
臺灣高雄地方法院刑事判決             96年度簡上字第822號
上  訴  人
即  被  告  乙○○
選任辯護人  李美慧律師
上列被告因妨害名譽案件，經檢察官聲請簡易判決處刑（95年度
偵字第22317 號），上訴人不服本院高雄簡易庭96年度簡字第55
4 號第一審判決，提起上訴，本院管轄之第二審合議庭認不得以
簡易判決處刑，改依通常程序審理，自為第一審判決如下：
    主  文
原判決撤銷。
乙○○無罪。
    理  由
一、聲請簡易判決處刑意旨略以：被告乙○○係址設高雄市鼓山
    區○○○路976 號之高雄市立聯合醫院美術館院區（下稱聯
    合醫院）之泌尿科醫師，其因遭告訴人丙○○控訴性騷擾，
    經高雄市政府再申訴評議委員會評議性騷擾成立，而遭記大
    過處分，即對告訴人懷恨在心，於民國95年6 月7 日，明知
    告訴人與同院泌尿科醫師蔡秀男於同年4 月25日3 時許，在
    前開醫院2 樓泌尿科門診區檢查室附設之儲藏室內從事性行
    為一事（下稱診間事件，被告此涉妨害秘密罪及強制罪部分
    ，業經臺灣高雄地方法院檢察署檢察官為不起訴處分），係
    涉於私德而與公共利益無關之個人私事，竟意圖散布於眾，
    向自由時報、蘋果日報及中國時報等大眾傳播媒體記者，指
    摘告訴人與蔡秀男在醫院從事性行為之有關告訴人及蔡秀男
    私德之事，致上開大眾傳播媒體於95年6 月8 日，以大標題
    報導上開事件，足以損害告訴人及蔡秀男（誹謗蔡秀男部分
    未據告訴）之名譽，因認被告涉犯刑法第310 條第1 項誹謗
    罪嫌云云。
二、按犯罪事實應依證據認定，無證據不得認定犯罪事實；不能
    證明被告犯罪者，應諭知無罪之判決，刑事訴訟法第154 條
    第2 項、第301 條第1 項分別定有明文。又認定犯罪事實所
    憑之證據，雖不以直接證據為限，間接證據亦包括在內，然
    而無論直接證據或間接證據，其為訴訟上之證明，須於通常
    一般之人均不致有所懷疑，而得確信其為真實之程度者，始
    得據為有罪之認定，倘其證明尚未達到此一程度，而有合理
    之懷疑存在而無從使事實審法院得有罪之確信時，即應由法
    院為諭知被告無罪之判決，亦有最高法院40年臺上字第86號
    、30年臺上字第816 號、76年臺上字第4986號判例意旨足資
    參照。次按刑法誹謗罪之成立，除行為人有指摘或傳述足以
    毀損他人名譽之客觀行為外，尚需主觀上對其所指摘或傳述
    之事足以毀損他人名譽有所認識猶決意為之之故意，並具有
    將上開足以毀損他人名譽之事散布於眾，使多數人或不特定
    人知悉之意圖為必要。
三、證據能力部分：本判決後述所引用之證據資料，其中傳聞證
    據部分，縱無刑事訴訟法第159 條之1 至第159 條之4 或其
    他規定之傳聞證據例外情形，亦因檢察官及被告或同意可作
    為證據使用，或未聲明異議，依刑事訴訟法第159 條之5 第
    1 項、第2 項之規定，本院審酌該證據作成之情況，認為適
    當，應得為證據。
四、公訴人認被告涉犯刑法第310 條第1 項誹謗罪嫌，無非係以
    告訴人於偵查中之指述，自由時報、蘋果日報及中國時報於
    95年6 月8 日之報導3 紙為其主要論據。訊據被告堅決否認
    有何誹謗之犯行，辯稱：伊從未主動向媒體記者傳述或散布
    此診間事件，伊會接受自由時報、蘋果日報及中國時報記者
    之採訪，是因為當時診間事件已經在聯合報上報導，伊是被
    動接受上開記者訪問，而因為告訴人曾控告伊性騷擾，伊為
    了還自己清白，出於自辯自衛之目的，才說明了這件事情；
    而診間事件之所以會傳開係因為伊發現診間事件後，伊認為
    該事攸關醫院管理，且為了還自己清白，伊才將診間事件上
    報院長，由醫院處理，伊並無妨害告訴人名譽之故意，後來
    院長對蔡秀男做出記過處分，並將這個事件呈報給衛生局，
    至於聯合報如何得知此消息，伊也不清楚，伊也沒有向聯合
    報記者散布此消息等語。經查：(一)依被告供稱伊係在診間事
    件在聯合報上曝光之後，媒體已經知悉消息，所以向伊求證
    是否確有此事，伊始為被動接受訪問，伊並非主動向媒體記
    者傳述診間事件等語，核與證人即自由時報記者楊菁菁於本
    院審理時具結證稱：被告跟丙○○之間的性騷擾案伊之前已
    經報導過，94年6 月7 日聯合報報出診間事件，伊才得知該
    消息，伊就陸續追蹤並與中國時報記者陳璧琳等人一起去訪
    問被告，訪問完後伊於94年6 月8 日在自由時報上作這份診
    間事件的報導，至於聯合報記者如何得知該消息伊不知道等
    語（本院卷第54至56頁）；證人陳璧琳於本院審理時具結證
    稱：診間事件的報導係聯合報最先報導，消息見報後，伊才
    知道，並不是被告說要透露消息給他，伊才去訪問被告，而
    是事情已經見報了，伊一定要追蹤，所以伊與楊菁菁一同去
    訪問被告，後來伊於94年6 月8 日在中國時報作這份診間事
    件的報導等語（本院卷第58至60頁）；證人即蘋果日報記者
    周昭平於本院審理時具結證稱：伊是看到聯合報上刊登診間
    事件的報導，伊才知道此消息，因為消息已經見報了，伊必
    須追蹤，伊就主動聯絡被告，請被告接受伊的採訪並說明聯
    合報報導的內容，一開始被告不是很樂意配合，後來有接受
    採訪，被告受訪時有稱這是老天爺給他的補償，總算還自己
    一個公道，後來伊於94年6 月8 日在蘋果日報作這份診間事
    件的報導等語（本院卷第61至63頁）；證人即聯合報記者包
    喬晉於本院審理時具結證稱：該診間事件係伊最先報導，是
    一名瞭解內情之女子提供此消息，並非被告所提供，伊認為
    此消息正確性高，所以就沒有訪問被告向其求證等語（本院
    卷第86至88頁）相符一致，堪予採信，足認被告確實未向自
    由時報、蘋果日報及中國時報或聯合報等大眾傳播媒體記者
    指摘診間事件，應可認定。至於被告於診間事件見報曝光後
    ，接受記者楊菁菁等人之訪問，其訪談之內容亦僅係就該診
    間事件之求證，亦即在該診間事件已經散布於眾後，面對上
    開媒體記者之追蹤求證，說明確有此事而已，被告就受訪時
    所為之陳述，實難認有何意圖散布於眾，妨害告訴人名譽之
    故意，即與誹謗罪成立之構成要件有間。(二)至被告供稱診間
    事件之所以傳開係因為伊將此事上報醫院院長等語，可知被
    告傳述該事的對象並非不特定人或多數人，而僅係對特定之
    對象即醫院院長，依被告傳述之手段、對象等具體客觀情形
    觀之，實難認被告向醫院院長報告診間事件，有何將診間事
    件散布於眾，使不特定人或多數人知悉之意圖。(三)綜上所述
    ，被告並無公訴人所指意圖散布於眾，向自由時報、蘋果日
    報及中國時報等大眾傳播媒體記者傳述或指摘診間事件之行
    為，而依被告所述其向聯合醫院院長報告診間事件，亦僅係
    出於醫院管理之維護，難認被告有何散布於眾之意圖，此外
    ，復查無其他積極證據，足證被告有檢察官所指之上開犯行
    ，既不能證明被告犯罪，揆諸上開法條及判例之意旨，自應
    為被告無罪判決之諭知。原審未詳審酌及此，遽為被告有罪
    科刑之判決，尚有未恰。本件被告上訴意旨否認犯罪，指摘
    原判決不當，為有理由，自應予以撤銷改判，另為諭知被告
    無罪之判決。
五、末按法院得為簡易判決處刑者，以所科之刑係宣告緩刑、得
    易科罰金之有期徒刑及拘役或罰金為限；於檢察官聲請以簡
    易判決處刑之案件，經法院認應為無罪判決之諭知者，應適
    用通常程序審判之，刑事訴訟法第449 條第3 項、第451 條
    之1 第4 項但書第3 款、第452 條分別規定甚明。又地方法
    院簡易庭對被告為簡易判決處刑後，經提起上訴，而地方法
    院合議庭認應為無罪判決之諭知者，依同法第455 條之1 第
    3 項準用第369 條第2 項之規定意旨，應由該地方法院合議
    庭撤銷簡易庭之判決，改依第一審通常程序審判，其所為判
    決，應屬於第一審判決，檢察官仍得依通常上訴程序上訴於
    管轄第二審之高等法院（最高法院91年度臺非字第21號判決
    參照）。本件聲請簡易判決處刑意旨，經本院審理後既認應
    為被告無罪之諭知，依上開說明，除撤銷原判決外，並應逕
    行改依通常程序審理，自為第一審判決，檢察官如有不服，
    仍得於法定上訴期間內，向管轄之第二審法院提起上訴，附
    此敘明。
據上論斷，應依刑事訴訟法第452 條、第455 條之1 第1 項、第
3 項、第369 條第1 項前段、第364 條、第301 條第1 項，判決
如主文。
本案經檢察官甲○○到庭執行職務。
中    華    民    國    97    年    4     月    30    日
                  刑事第十庭   審判長 法  官   何秀燕
                                      法  官   林揚奇
                                      法  官   顏銀秋
上正本證明與原本無誤。
如不服本判決，應於判決送達後10日內，向本院提出上訴狀。
中    華    民    國    97    年    4     月    30    日
                                      書記官   董明惠


司法院資訊處製作；財團法人民間司法改革基金會備份。
